【裁判字號】    97,交聲,274
【裁判日期】    970829
【裁判案由】    聲明異議
【裁判全文】
臺灣嘉義地方法院交通事件裁定         97年度交聲字第274號
原處分機關  交通部公路總局嘉義區監理所
異  議  人  甲○○
上列異議人即受處分人因違反道路交通管理處罰條例案件，對於
原處分機關即交通部公路總局嘉義區監理所於民國97年6月17日
所為之處分（原處分：嘉監裁字第裁70-Z00000000號），聲明異
議，本院裁定如下：
    主  文
異議駁回。
    理  由
一、按汽車行駛於高速公路、快速公路或設站管制之道路，不遵
    使用限制、禁止、行車管制及管理事項之管制規則，而有違
    規超車者，處汽車駕駛人新臺幣（下同）3,000元以上6,000
    元以下罰鍰，道路交通管理處罰條例第33條第1項第7款定有
    明文。又汽車駕駛人有道路交通管理處罰條例第33條第1項
    情形者，並記違規點數1點，道路交通管理處罰條例第63條
    第1項第1款亦定有明文。
二、原處分意旨略以：異議人即受處分人（下稱異議人）甲○○
    駕駛車牌號碼7G-495號自用一般大貨車，於民國97年5月8日
    9時37分許，在國道一號北上232公里（匝道）處，利用單向
    車道匝道超車行駛，經內政部警政署國道公路警察局第四警
    察分隊斗南分隊警員，依違反道路交通管理處罰條例第33條
    第1項第9款規定而當場攔停舉發，嗣經異議人於應到案日期
    97 年5月23日前提出申訴，原處分機關即交通部公路總局嘉
    義區監理所（下稱原處分機關）函請原舉發機關調查結果，
    仍認異議人有前揭違規行為，乃依道路交通管理處罰條例第
    33 條第1項第7款、第63條第1項第1款規定，及違反道路交
    通管理事件統一裁罰基準及處理細則所定之違反道路交通管
    理事件統一裁罰基準表，於97年6月17日裁處罰鍰3,000元，
    並記違規點數1點，於法並無不合等語。
三、聲明異議意旨略以：異議人係從西螺下交流道到匝道口時，
    由於路口施工，有施工人員拿紅旗在現場指揮交通，指揮人
    員照施工現場機械及車輛與路面砂石狀況指揮我方車輛趕快
    通過施工現場，伊係遵照該指揮人員現場指揮，沒有違規，
    並有向警方反應係施工人員指揮伊趕快通過施工現場，警方
    也知道現場有施工，故原處分認定有誤，爰請求撤銷原處分
    云云。
四、經查：
（一）本件異議人駕駛車牌號碼7G-495號自用一般大貨車，於97
      年5月8日9時37分許，在國道一號北上232公里（匝道）處
      ，利用單向車道匝道超車行駛，為異議人所不爭執，並有
      內政部警政署國道公路警察局97年5月8日公警局交字第Z0
      0000000號舉發違反道路交通管理事件通知單及交通部公
      路總局嘉義區監理所97年6月17日嘉監裁字第裁70-Z00000
      000號違反道路交通管理事件裁決書各乙份附卷可稽，是
      異議人於上揭時、地，有上述違規行為堪可認定。
（二）惟異議人於本院調查時陳稱：因為當時下交流道，道路正
      在施工，有指揮人員在那邊指揮，我是按照指揮人員行駛
      等語抗辯。按駕駛人駕駛車輛或行人在道路上，應遵守道
      路交通標誌、標線、號誌之指示、警告、禁制規定，並服
      從執行交通勤務之警察或依法令執行指揮交通及交通稽查
      任務人員之指揮，道路交通管理處罰條例第4條第1項定有
      明文。是駕駛人駕駛車輛除應遵守道路交通標誌、標線、
      號誌之指示、警告、禁制規定外，並應遵守依法令指揮交
      通人員因應道路設施安全狀況及道路交通車輛流量所為之
      指揮，應無疑義。本件經證人即本案舉發員警乙○○於97
      年7月31日本院調查時具結證稱：「當時我們開警車去巡
      邏，發現異議人的車在匝道的路肩行駛，而其他的車輛都
      是依序行進，我們判斷他是從路肩超車。對於異議人所述
      ，事實上我看到的施工地點是在號誌燈前方，所以不會影
      響的匝道行駛狀況，當時號誌燈有正常運作，應該以號誌
      燈指示來行駛，施工人員應該只是維護施工地點附近的安
      全。」等語明確，該證人並當庭庭呈違規事實照片兩幀，
      並有內政部警政署國道公路警察局第四警察隊97年5月30
      日公警四交字第0970472037號附卷可證。又異議人於本院
      訊問時自承其下交流道後，為號誌燈數來第2部車子，並
      非第1部車子，僅因前面車子較低，所以得看到指揮之施
      工人員，而聽從其指揮超車，然依常情，施工地點通常會
      占用車道或使車道變狹，施工人員必須指揮每部車輛依序
      通過施工地點，以維交通之順暢及安全，應無1次指揮數
      車同時通過施工現場之理，否則大家競相超車，交通豈不
      更亂？從而，異議人所持之異議理由均非可採，本件事證
      明確，受處分人駕駛前述自用一般大貨車之上開違規行為
      ，應堪認定。
五、綜上，受處分人確實有於前揭時間、地點，駕駛前開自用一
    般大貨車違規超車之行為，原處分機關依道路交通管理處罰
    條例第33條第1項第7款、第63條第1項第1款之規定及違反道
    路交通管理事件統一裁罰基準及處理細則所訂之違反道路交
    通管理事件統一裁罰基準表，裁處罰鍰3,000元，並記違規
    點數1點，核無不當。本件異議為無理由，應予駁回。
六、據上論斷，應依道路交通管理處罰條例第87條第2項、道路
    交通案件處理辦法第19條，裁定如主文。
中    華    民    國     97    年      8  月    29    日
                      交通法庭  法  官  劉瓊雯
上列正本證明與原本無異。
如不服本裁定，應於裁定送達後5日內向本院提出抗告狀（應附
繕本）。
中    華    民    國     97    年      8  月    29    日
                                書記官  劉美娟


司法院資訊處製作；財團法人民間司法改革基金會備份。
